臺灣高雄地方法院民事判決
111年度訴字第98號
原      告  洪正明  
被      告  李淑華  
上列當事人間請求返還借款事件，本院於民國109年5月14日言詞
辯論終結，判決如下：
    主      文
原告之訴駁回。
訴訟費用由原告負擔。
    事實及理由
一、原告主張：被告因投資緣由，於民國107年7月24日在桃園市
    ○○區○○路000巷0號9樓之8向原告借貸新臺幣（下同）336萬
    元，約定清償期為107年8月20日，未約定利息、違約金，並
    簽立借據及本票，但迄未還款，經催討未果，爰依消費借貸
    之法律關係提起本訴等語。並聲明：被告應給付原告336萬
    元，及自107年8月20日起至清償日止，按週年利率5％計算之
    利息等語。 
二、被告則以：兩造間並無借貸關係存在。本件原告以現金投資
    MBI（馬來西亞國際資產投資公司）而交付336萬元，款項由
    訴外人胡淑琴收受，原告並要求被告開立收據以資證明；原
    告之投資帳戶於收款後之107年間即已開立完畢等語，資為
    抗辯。並聲明：原告之訴駁回。 
三、本院之判斷：
  ㈠按當事人主張有利於己之事實者，就其事實有舉證之責任，
    民事訴訟法第277條前段定有明文。次按稱消費借貸者，謂
    當事人一方移轉金錢或其他代替物之所有權於他方，而約定
    他方以種類、品質、數量相同之物返還之契約。當事人之一
    方對他方負金錢或其他代替物之給付義務而約定以之作為消
    費借貸之標的者，亦成立消費借貸，民法第474條定有明文
    ；故消費借貸為要物契約，除契約當事人有金錢借貸之合意
    外，另須因金錢或其他代替物之交付而生效力。是原告主張
    就本件借款與被告成立借貸契約之事實，已為被告所否認，
    依上開舉證責任分配原則，應由原告就其主張與被告間存在
    借貸意思表示合致並有交付借款之事實，負舉證責任。
  ㈡原告主張被告向原告借款336萬元之事實，固據其提出收（借
    ）據1紙、本票2紙等件在卷為證（見本院110年度審訴字第1
    346號卷，下稱審訴卷，第45、47頁），惟查前開收（借）
    據載明「本人李淑華（身份證號：Z000000000、出生：48年
    7月1日、地址：高雄市○○區○○路00號3樓之1）向洪正明（Z0
    00000000，47.7.20）收取新臺幣參佰參拾陸元整，作為操
    作MBI（馬來西亞國際資產投資公司）購買3個帳戶各為3500
    0AP，等值臺幣3,360,000元，恐口說無憑，特此立據，若未
    經洪正明確認，3個帳戶成立，負一切全額借貸責任，3天內
    返還全額（最遲107年8月20日前返還）...」（見審訴卷第4
    5頁），被告雖不爭執前開收（借）據下方之簽名為其所簽
    ，然被告抗辯：兩造間並無借貸關係存在，原告是以現金投
    資MBI（馬來西亞國際資產投資公司）而交付336萬元由胡淑
    琴收受，原告並要求被告開立收據以資證明，投資帳戶於收
    款後之107年間即已開立完畢等語，而經證人胡淑琴到庭證
    稱：我與被告均為MBI會員因而認識，我於106年2月底3月初
    加入會員，投資點數，他們說只漲不跌，所以我就賣房、賣
    車加入會員。被告是我下線的下線，原告是被告找的下線，
    我當見證人是因被告上線腳不方便，所以找我去見證，我只
    有這件當見證人。下線參與的點數都會累積給上線，所以我
    當上線會幫不會註冊的下線註冊。我幫很多年紀比較大的下
    線註冊，我不會註冊，但我下線有年輕人，年輕人會幫忙註
    冊，註冊完再把註冊帳號傳給我，我就幫忙傳給其他下線，
    我只是協助他們轉交註冊帳號。註冊要交錢，三個白金要交
    119萬的三倍，還會扣掉一些優惠金額，實際交付金額不到1
    19萬。以本件為例，原告是三個白金，就有交收據上寫的金
    額。註冊有註冊帳號，但是現在網路都關掉了，舊手機都找
    不到。【這份收據是你寫的？（提示審訴卷45頁）】對，這
    是我寫的，但是沒有這個「（借）」。簽名不是我簽的）。
    【哪些不是你寫的？】沒有這個「（借）」，兩造的簽名不
    是我簽的，是他們自己簽的。兩造的身分證字號也是他們自
    己寫的，我只寫我自己的部份。簽這個是因為不認識原告，
    要給原告看比較有保障，這個錢收來是要註冊的，但是要等
    年輕人幫忙註冊完，點數有很多，300多萬很多點，要從上
    面累積下來，所以我們上面寫三天內要完成註冊。【原告的
    三個帳戶有開立嗎？】有。如果沒有開立三天後要返還金額
    。【開立後有給洪正明確認嗎？】有，三天後年輕人都有傳
    給我，我就傳給兩造。我們都是用LINE傳，他們都有確認過
    帳號密碼。【原告的336萬元是交給誰？】是交給我代收，
    因為我要調點數。我收完拿給好幾個人，有一個人是蔡太山
    ，我只記得蔡太山，因為他的點數最多，我要跟很多人收點
    數，我會直接問別人點數多少，要不要換現金，剩下不夠的
    我會給蔡太山處理。【為何被告要在收據上面簽名？】我不
    認識原告，我只是要幫原告確定有註冊，被告簽名是為了獲
    取原告信任，因為原告只認識被告。【「提示本票（審訴卷
    47頁）。」為何要寫這份本票？交付本票時你也在場？本票
    是何人寫的？】因為不認識原告，我跟原告收受這個款項要
    點數時，怕原告不放心，才寫這個本票。本票不是我寫的。
    交付本票我在不在場，我忘記了，應該是在場，但太久了，
    不記得了。如果是同一天就應該在場等語（見本院卷第103
    至107頁）。是依證人胡淑琴所述，兩造間並未有借貸關係
    存在，僅為投資之上下線關係，原告交付之金額亦是作為投
    資開立帳戶之用，且帳戶亦已依約開立並予原告確認，核與
    被告辯稱兩造間並未有借貸關係，原告是為投資始交付金額
    等語相符。 
  ㈢準此，原告既未能證明與被告間存在借貸意思表示合致並已
    交付借款予被告，揆諸首揭說明，自不能認兩造間有金錢借
    貸關係存在，自應駁回原告之請求。是原告依據消費借貸之
    法律關係，請求被告返還借款，即屬無據。
四、綜上所述，原告既無法證明與被告間有借貸之合意並已交付
    借款予被告，從而，原告依據消費借貸之法律關係，請求被
    告給付原告336萬元，及自107年8月20日起至清償日止，按
    週年利率5％計算之利息，為無理由，應予駁回。
五、訴訟費用負擔之依據：民事訴訟法第78條。 
中　　華　　民　　國　　111 　年　　5 　　月　　31　　日
                  民事第一庭法　官　韓靜宜
以上正本係照原本作成。
如對本判決上訴，須於判決送達後20日內向本院提出上訴狀。如
委任律師提起上訴者，應一併繳納上訴審裁判費。
中　　華　　民　　國　　111 　年　　5 　　月　　31　　日
                            書記官  陳雅雯